【裁判字號】    99,訴緝,4
【裁判日期】    990401
【裁判案由】    違反森林法
【裁判全文】
臺灣苗栗地方法院刑事判決               99年度訴緝字第4號
公  訴  人  臺灣苗栗地方法院檢察署檢察官
被      告  甲○○
上列被告因違反森林法案件，經檢察官提起公訴（98年度偵字第
2369號），因被告於本院準備程序時就被訴事實為有罪之陳述，
經告知簡式審判程序之旨，並聽取當事人之意見後，本院合議庭
裁定改由受命法官獨任依簡式審判程序進行，並判決如下：
    主  文
甲○○犯森林法第五十二條第一項第四款、第六款之竊取森林主
產物罪，累犯，處有期徒刑捌月，併科罰金新臺幣拾壹萬貳仟伍
佰伍拾肆元，罰金如易服勞役，以新臺幣貳仟元折算壹日，扣案
如附表所示之物沒收。
    事  實
一、甲○○前因竊盜案件，經本院判處有期徒刑1 年確定，甫於
    民國95年6 月11日縮刑期滿執行完畢。詎仍不知悔改，復與
    房志鈿、劉鑫業（其2 人業經本院98年度訴字第488 號判處
    罪刑在案）共同意圖為自己不法之所有，基於竊取森林主產
    物之犯意聯絡，於98年5 月4 日凌晨0 時許，共乘劉鑫業駕
    駛之車號LY-7429 號廂型車至苗栗縣泰安鄉○○○○道處，
    並進入泰安鄉馬限國有林班地大安溪事業區第28林班內，由
    劉鑫業、房志鈿分持鏈鋸盜伐該林班內，由行政院農業委員
    會林務局新竹林區管理大湖工作站管理之森林主產物牛樟樹
    ，總重940 公斤，價值新臺幣（下同）56,277元，得手再將
    竊得之牛樟樹截成11塊，由3 人合力推上車號LY-7429 號廂
    型車，以搬運渠等竊得之牛樟樹。迨該車回程行經司馬限林
    道14.9公里處，為警攔查，劉鑫業、房志鈿、甲○○見狀即
    棄車分向逃離現場，經警在車內扣得房志鈿所有之鏈鋸2 台
    、長條木板1 片、起子1 支、板手1 支、尖嘴鉗1 支、定滑
    輪1 個、鏈條1 條、火星套筒3 支、尼龍袋2 個、磨鏈條工
    具9 支，及房志鈿、甲○○共有之吊掛機1 台等物。嗣於同
    日5 時30分許，甲○○於員警尚未查悉行竊者之身分之際，
    主動投案接受裁判，並依甲○○之供述循線查悉上情。
二、案經行政院農業委員會林務局新竹林區管理處訴由苗栗縣警
    察局大湖分局報請臺灣苗栗地方法院檢察署檢察官偵查起訴
    。
    理  由
一、查本件被告甲○○所犯並非死刑、無期徒刑、最輕本刑為3
    年以上有期徒刑之罪或高等法院管轄第一審案件，而被告於
    準備程序進行中，就被訴事實為有罪之陳述，經法官告知簡
    式審判程序之旨，並聽取公訴人及被告之意見後，本院認適
    宜改依簡式審判程序進行，爰依刑事訴訟法第273 條之1 第
    1 項之規定，由本院合議庭裁定由受命法官獨任進行簡式審
    判程序，合先敘明。
二、上開犯罪事實，業據被告甲○○於警詢、偵查及本院審理中
    均坦承不諱，核與共同被告房志鈿證述其與被告甲○○等人
    之犯案經過，證人即新竹林區管理處大湖工作站技術士黃紹
    宏證述該牛樟樹係在行政院農業委員會林務局新竹林區管理
    處大安溪事業區第28林班內遭盜伐，及證人即國家公園警察
    大隊雪霸警察隊員警郭世民、彭明輝2 人證述之本案查獲過
    程大致相符，復有贓物認領保管單、裕豐地磅處秤量傳票、
    查獲之牛樟樹、工具照片15張、行政院農業委員會林務局新
    竹林區管理處98年7 月24日函文暨所附森林主副產物被害價
    格查定書等件在卷可稽，及如附表所示之物扣案可證，足認
    被告甲○○之自白與事實相符，應堪採信。從而，本件事證
    明確，被告犯行已堪認定，應依法論科。
三、核被告甲○○所為，係犯森林法第52條第1 項第4 款、第6
    款之結夥2 人以上、為搬運贓物使用車輛竊取森林主產物罪
    （森林法係刑法之特別法，是被告此部分之行為，雖亦犯刑
    法第321 條第1 項第3 、4 款之加重竊盜罪，但依據特別法
    優於普通法之法理，自應優先適用森林法之規定，無庸論以
    刑法之加重竊盜罪，併此敘明）；被告甲○○與共同被告劉
    鑫業、房志鈿間，就上開犯行有犯意聯絡及行為分擔，應論
    以共同正犯。又被告甲○○有如事實欄所載之科刑、執行紀
    錄，此有臺灣高等法院被告前案紀錄表1 份附卷可參，其於
    有期徒刑執行完畢後5 年以內，故意再犯本件有期徒刑以上
    之罪，為累犯，應依刑法第47條第1 項之規定，加重其刑。
    又被告甲○○於員警尚未查悉本案行竊者之身分之際，即主
    動投案自首接受裁判，亦據證人郭世民、彭明輝2 人於偵查
    中證述無訛（見偵卷第63-64 頁），爰依刑法第62條前段之
    規定，減輕其刑，並依法先加重後減輕之。又犯森林法第52
    條之加重竊取森林主、副產物罪，應併科之罰金以贓額2 倍
    以上、5 倍以下為其額度；所謂「贓額」係指其竊取之森林
    主、副產物之價額（最高法院86年度台上字第6566號判決意
    旨參照），且贓額之計算，係以山價為準，並不以交易價格
    之市價為準（最高法院81年度台上字第1758 號 判決意旨參
    照）。查前開遭竊之森林主產物即牛樟樹之山價為56,277元
    ，有森林主副產物被害價格查定書1 份在卷可稽（見本院98
    年度訴字第488 號卷第65-72 頁）。爰審酌被告貪圖小利，
    不思以正當途徑獲取財物，竟趁夜與共同被告房志鈿、劉鑫
    業盜伐國有森林之牛樟樹，對自然生態影響非微，實不宜輕
    縱，且被告雖於犯後始終坦承本身之犯行，然就共同被告劉
    鑫業涉案之部分，其以證人身分出庭證述時，仍圖迴護劉鑫
    業（見同卷第102-123 頁），直至劉鑫業經本院判處罪刑後
    ，始坦白供稱劉鑫業確為共犯無誤（見本院99年度訴緝字第
    4 號卷第41頁），自難認其犯後已徹底悔悟，並衡酌被告犯
    罪之目的、手段等一切情狀，量處如主文所示之有期徒刑，
    並依森林法第52條之規定，併科2 倍贓額即112,554 元之罰
    金，並就罰金刑部分諭知易服勞役之折算標準，以資懲儆。
四、末查，扣案如附表所示之物中，除吊掛機1 台為被告甲○○
    、共同被告房志鈿所共有外，其餘均為房志鈿所有，且均係
    供本案竊取牛樟樹所用之物，業據被告甲○○、共同被告房
    志鈿供承在卷（見本院98年度訴字第488 號卷第78、79頁、
    99年度訴緝字第4 號卷第41頁），而共同正犯因相互間利用
    他方之行為，以遂行其犯意之實現，本於責任共同之原則，
    共同正犯應對所參與犯罪之全部事實負責，是有關從刑之沒
    收部分，雖係他共同正犯所有供犯罪所用之物，亦應於其本
    身所處主刑之後，併為沒收之諭知。是前開工具，依刑法第
    38條第1 項第2 款之規定，應於被告甲○○之主文項下，均
    併予宣告沒收。至未扣案之車號LY-7429 號廂型車，其車主
    為鄭正炫，有公路監理電子閘門之車籍查詢資料附卷可佐（
    見本院98年度訴字第488 號卷第211 頁），是該車既非被告
    或共犯所有，自不予宣告沒收，附此敘明。
據上論斷，應依刑事訴訟法第273 條之1 第1 項、第299 條第1
項前段，森林法第52條第1 項第4 款、第6 款，刑法第11條前段
、第28條、第47條第1項 、第62條前段、第42條第3 項、第38條
第1 項第2 款，判決如主文。
本案經檢察官黃俊鳴到庭執行職務。
中    華    民    國    99    年    4     月    1     日
                  刑事第三庭    法  官  顏苾涵
以上正本證明與原本無異。
如不服本判決應於收受判決後10日內向本院提出上訴書狀，並應
應敘述具體理由。其未敘述上訴理由者，應於上訴期間屆滿後20
日內向本院補提理由書(均須按他造當事人之人數附繕本)「切勿
逕送上級法院」。
中    華    民    國    99    年    4     月    1     日
如不服本判決應於送達後10日內向本院提出上訴狀
                                書記官  涂村宇
附錄本判決論罪科刑法條：
森林法第52條
（加重竊取森林主、副產物罪）
竊取森林主、副產物而有左列情形之一者，處 6 月以上 5 年以
下有期徒刑，併科贓額 2 倍以上 5 倍以下罰金：
一、於保安林犯之者。
二、依機關之委託或其他契約，有保護森林義務之人犯之者。
三、於行使林產採取權時犯之者。
四、結夥二人以上或僱使他人犯之者。
五、以贓物為原料，製造木炭、松節油、其他物品或培植菇類者
    。
六、為搬運贓物，使用牲口、船舶、車輛，或有搬運造材之設備
    者。
七、掘採、毀壞、燒燬或隱蔽根株，以圖罪跡之湮滅者。
八、以贓物燃料，使用於礦物之採取，精製石灰、磚瓦或其他物
    品之製造者。
前項未遂犯罰之。
第 1 項第 5 款所製物品，以贓物論，沒收之。
附表：（應沒收之物）
鏈鋸2 台、吊掛機1 台、長條木板1 片、起子1 支、板手1 支、
尖嘴鉗1 支、定滑輪1 個、鏈條1 條、火星套筒3 支、尼龍袋2
個、磨鏈條工具9 支。

司法院資訊處製作；財團法人民間司法改革基金會備份。
